臺灣臺南地方法院刑事判決　　　　　　　　　　　　　九十年度易字第二一五七號
　　公　訴　人　臺灣台南地方法院檢察署檢察官
　　被　　　告　丙○○
　　輔　佐　人　丁○○
右列被告因傷害案件，經檢察官提起公訴（九十年度偵字第八九一二號），本院判決
如左：
    主  文
丙○○無罪。
    理  由
一、公訴意旨略以：被告丙○○於民國（下同）九十年七月十六日十八時三十分許，
    在台南市○○路○段四四六巷四十七號前，因細故與告訴人戊○○發生爭執，竟
    基於傷害人身體之犯意，持小刀劃傷告訴人，致告訴人受有右腹及右上臂淺裂傷
    等傷害，因認被告涉有刑法第二百七十七條第一項之傷害罪嫌等情。
二、公訴人認被告涉有上開犯行，係以前揭事實，業據告訴人戊○○指訴甚詳，核與
    證人即告訴人婆婆方周滿證述之情節相符，復有行政院衛生署台南醫院之診斷證
    明書附卷可稽，加以被告自承拉扯告訴人等狀況為其主要論據；訊據被告丙○○
    固不否認有於右揭時地與告訴人發生口角爭執，惟堅決否認有何傷害告訴人身體
    之犯行，辯稱：伊原與告訴人係鄰居關係，但告訴人已在數月前搬離，只是當日
    又回到原來住處，不久鄰居向伊說告訴人在罵伊，伊即前去質問告訴人，然她回
    說沒有罵伊，於是雙方便起爭執，告訴人還用手將伊推倒，伊倒地時想要抓住告
    訴人而手有揮舞，此時從告訴人身上掉出一把鑰匙圈，告訴人立即搶回去，事情
    就結束了，伊根本沒有拿刀刺告訴人，現場也沒有留有任何刀械等語。
三、按犯罪事實應依證據認定之，無證據不得推定其犯罪事實；又不能證明被告犯罪
    者，即應諭知無罪之判決，刑事訴訟法第一百五十四條、第三百零一條第一項分
    別定有明文。其次，認定不利於被告之事實，須依積極證據，苟積極證據不足為
    不利於被告之認定時，即應為有利於被告之認定，更不必有何有利之證據；其次
    ，認定犯罪事實所憑之證據，雖不以直接證據為限，間接證據亦包括在內，然而
    無論直接證據或間接證據，其為訴訟上之證明，須於通常一般之人均不致有所懷
    疑，而得確信其為真實之程度者，始得據為有罪之認定，倘其證明尚未達到此一
    程度，而有合理之懷疑存在而無從使事實審法院得有罪之確信時，即應由法院為
    諭知被告無罪之判決。另告訴人（被害人）之告訴，係以使被告受刑事訴追為目
    的，是其陳述是否與事實相符，仍應調查其他證據以資審認（最高法院三十年上
    字第八一六號及七十六年台上字第四九八六號、最高法院五十二年度台上字第一
    三○○號判例意旨參照）。
四、經查，告訴人於本院審理時係指稱：「當天是被告的先生，與乙○○（即告訴人
    之夫）與另外一人吵架，被告的先生，罵說：我們搬出去了，還跑回來。被告先
    生也罵我：隨便與許多人發生性關係等許多難聽的話。那時是被告的先生先開口
    罵的。其後，我就與被告先生對罵。我們雖然搬走二個多月，但是偶而還是會回
    去該處。後來被告丙○○回來，接著罵我，當時鄰居也有多人在場。對罵到一半
    ，被告先生拿水果刀出來，被告搶過來，殺了我。：：（問：傷你身上何處？）
    面對面，朝我身上揮過來，揮到我的腹部及右手。我先生見狀報警，警察來叫我
    去驗傷及擦藥，我將水果刀交給警察，然後我便去擦藥。（問：警察何時來？）
    被告揮刀後不久，警察就來了。（問：刀子如何交給警察？）我拿給警察的，被
    告劃了我之後，刀子掉在地上，我就撿起交給警察。」等語（見本院九十年十一
    月七日訊問筆錄），並提出行政院衛生署台南醫院出具之診斷證明書一份為證，
    惟查，證人即告訴人之夫乙○○亦以目擊者身分證稱：「當日是口角爭執，被告
    的先生對我們說很難聽的話，以三字經罵我們，說我們搬出去了，我回罵，被告
    的先生就過來用手打我，沒有打到，就用手抱住我的腰，但是力氣鬥不過我，就
    摔倒了，被告先生不甘心，進去拿水果刀，被告搶下，由上往下，插我太太身體
    兩刀。：：（問：告訴人被傷後，情形如何？）當時因為我母親被推倒，我太太
    要去扶他，被告刺我太太二刀，我看到我太太流血，約十五分鐘，便報警，警察
    來了，我有將刀子交給警察。刀子是我從我太太的身上拔出後，交給我，我才交
    給警察的。」等語（見本院前揭訊問筆錄）；另證人即告訴人之婆婆方周滿亦於
    檢察官偵訊時證稱：「我兒子因手殘障，被丙○○之先生恥笑，我媳婦即出去與
    丙○○爭吵，我欲過去勸架，丙○○把我推倒地，我的頭額受傷，我媳婦即跑過
    來扶我，被告即拿刀劃我媳婦腹部，我媳婦即去就醫。」等語（見偵查卷第十頁
    背面），則彼二人見證被告持刀傷害告訴人之情節不僅互有差異，也與告訴人所
    述被刀揮砍情形不同，且若如證人乙○○所述被告係以刀刃朝下刺入告訴人身體
    ，嗣後該刀又從告訴人身體上所拔出而交給警方，則告訴人身體因刀刺而造成之
    傷口理應甚深，又豈僅產生如診斷書所載右前腹部四（長）×○．二（寬）×○
    ．二（深）公分淺裂傷、右後手臂五×○．二×○．二公分淺裂傷？又若如告訴
    人或證人方周滿所述，被告係持刀橫向揮（劃）至告訴人腹部一刀，則告訴人右
    手臂及右腹部傷痕至少應發生在身體之同一側，又焉有右腹部傷痕在身體前側，
    而右手臂傷痕在身體後側之理？更無論該二傷痕亦顯非一刀揮砍過去即可形成！
    則診斷書所載告訴人身體所受傷害是否即係被告持刀砍傷之結果，即難以遽信。
    且查，證人即告訴人與被告之鄰居甲○○於本院訊問時證稱：「當日我從外面回
    來，看到告訴人與被告互相拉扯。（問：有無毆打？）爭吵及互相拉扯衣服而已
    ，沒有出拳。（問：有無其他人在場？）有很多人，有告訴人、告訴人之夫，告
    訴人之婆婆，被告、被告之夫等人，互相之間都有拉扯。後來警察經告訴人報案
    後到場，大家便散了。其實，在警察到場前，大家就停止沒有爭吵了。（問：現
    場有沒有看到刀子？）沒有。」等語（見本院九十年十一月二十一日訊問筆錄）
    ，嗣經本院函詢受理告訴人報案之警局有無於現場扣得任何刀械後，亦經台南市
    警察局第三分局表示當日係由該分局安順派出所警員張智政處理製作筆錄，並未
    查扣任何兇器或物品等情，有該局九十一年三月十二日函附卷可佐，則告訴人指
    訴被告有持刀殺傷伊，且伊有將兇刀交給警員作證一節，即顯難憑信，雖告訴人
    於台南市警察局第三分局函覆後，另提出其指稱在現場拍攝到刀刃落地照片二張
    為證，然該照片僅顯示一把刀刃放置在地面上，既無拍攝日期，又無其他現場跡
    證足證該刀係被告於雙方爭吵當時所持用，且經本院核閱該照片上之刀刃頗為乾
    淨，刀刃本身及附近地面均無血跡，本院即以此詢問告訴人，告訴人即答稱：「
    被告是以該刀橫向插進我腹部，因為插進去後就掉下來，所以刀子沒有沾到血跡
    。」云云（見本院九十一年四月二日審判筆錄），然刀刃既已插進告訴人身體，
    又何以能不沾任何血跡？是告訴人之陳述亦悖於通常之經驗法則。綜上所述，參
    互印證，告訴人之指述既多所不實，證人乙○○、方周滿之證詞亦難遽採，自不
    得僅憑告訴人受有上揭傷害之事實，即遽認認定被告確有傷害告訴人之犯行。
五、據上所陳，本件依調查所得證據尚不足以證明被告確有傷害之犯行，此外復查無
    其他積極證據足資佐證，揆諸首開說明，被告犯罪尚屬不能證明，自應為無罪之
    諭知。
據上論斷，應依刑事訴訟法第三百零一條第一項，判決如主文。
中      華      民      國    九十一    年      四      月     十六     日
                              臺灣臺南地方法院刑事第二庭
                                  法  官  林彥君
右正本證明與原本無異。
如不服本判決應於送達後十日內向本院提出上訴狀。
                                  書記官  黃傳鈞
中      華      民      國    九十一    年      四      月     十六     日
